---
title: "Análisis de homicios cometidos en Costa Rica en 2023"
author: "Sarita Venegas"
format: html
---

# Introducción
Este edocumento presenta un conjunto de gráficos de hOmicidios cometidos en Costa Rica en el año 2023, de acuerdo con los datos del Organismo de Investigación Judicial (OIJ)

# Lectura de datos

```{r}
#| labels: Lectura-datos

delitos_2023 <-
  read.csv("estadisticaspoliciales2023.csv")
```

# Filtrado de datos de homicidios 

```{r}
#| Label: filtrado-homicidios

homicidios_2023 <- 
  delitos_2023[delitos_2023$Delito == "HOMICIDIO", ]
```

# Gráfico de barras homicidios por provincia 

El siguiente gráfico de barras muestra la cantidad de delitos por provincia 

```{r}
#| label: grafico-barras-homicidios-x-provincia

homicidios_x_provincia <- table(homicidios_2023$Provincia)

# Conteo de homicidios por provincia 
homicidios_x_provincia <- table(homicidios_2023$Provincia)

# Ordenamiento de la tabla de homicidios por provincia
homicidios_x_provincia <- sort(homicidios_x_provincia, decreasing = TRUE)

# Gráfico de barras
barplot(
  height = homicidios_x_provincia,
  las = 2,
  cex.names = 0.8
)
```

# Homicidios por cantón

```{r}
#| label: grafico-barras-homicidios-x-canton

# Conteo de homicidios por canton 
homicidios_x_canton <- table(homicidios_2023$Canton)

# Ordenamiento de la tabla de homicidios por cantón
homicidios_x_canton <- sort(homicidios_x_canton, decreasing = TRUE)

# Gráfco de barras
barplot(
  height = homicidios_x_canton,
  las = 2,
  cex.names = 0.5
)

```

#Homicidios por género

```{r}
 #| label: grafico-barras-homicidios-x-genero

# Conteo de homicidios por sexo 
homicidios_x_genero <- table(homicidios_2023$Genero)

# Ordenamiento de la tabla de homicidios por cantón
homicidios_x_genero <- sort(homicidios_x_genero, decreasing = TRUE)

# Gráfco de barras
barplot(
  height = homicidios_x_genero,
  las = 2,
  cex.names = 0.8
)
```






